臺灣高等法院民事判決
111年度上字第436號
上  訴  人  騏尹利國際股份有限公司

法定代理人  張翔維  
訴訟代理人  余柏萱律師
被上訴人    樺辰實業有限公司

法定代理人  黃允貞  
訴訟代理人  蔡樹基律師

上列當事人間請求給付貨款事件，上訴人對於中華民國111年1月
13日臺灣臺北地方法院110年度訴字第5471號第一審判決提起上
訴，本院於111年10月26日言詞辯論終結，判決如下：
    主      文
上訴駁回。
第二審訴訟費用由上訴人負擔。
    事實及理由
一、本件上訴人主張：被上訴人於民國109年7月間分別向伊訂購
    系爭口罩2,010個、144,868個，伊同年12月交貨完畢，惟被
    上訴人尚有貨款美金90,934元未給付，嗣上訴人於110年11
    月5日始給付其中美金20,934元予伊，迄仍欠美金7萬元(下
    稱系爭貨款)，伊否認兩造有合意以退還上訴人另件所收佣
    金美金7萬元抵充被上訴人應付之系爭貨款，爰依民法第367
    條規定，求為命被上訴人給付系爭貨款及自支付命令聲請狀
    繕本送達被上訴人之翌日即110年3月25日起按法定利率計算
    遲延利息之判決。原審為上訴人敗訴之判決，上訴人不服，
    提起上訴，並聲明：㈠原判決廢棄。㈡被上訴人應給付上訴人
    美金70,000元及自110年3月25日起至清償日止，按週年利率
    5%計算之利息。㈢願供擔保請准宣告假執行。
二、被上訴人則以：兩造所爭執系爭貨款，經雙方協商，上訴人
    同意以退還上訴人所收佣金美金7萬元抵充伊應付之系爭貨
    款，伊除了本件美金7萬元扣款外，其他的貨款都已經全數
    結清，伊未積欠上訴人貨款等語，資為抗辯。並答辯聲明：
    ㈠上訴駁回。㈡如受不利判決，願供擔保請准宣告免為假執行
    。
三、經查，被上訴人於109年7月17日、28日向上訴人訂購系爭口
    罩2,010個、144,868個，上訴人已於同年12月交貨完畢，被
    上訴人尚有貨款美金90,934元未給付，嗣原審審理中被上訴
    人於110年11月5日匯款美金20,934元予上訴人等情，有訂購
    單及到期未付貨款明細（見原審110年度司促字第3970號卷〈
    下稱司促卷〉第13、27至第67頁）、被上訴人於110年11月5
    日匯款美金20,934元予上訴人之匯款單及電子郵件（見原審
    卷第131頁）可按，且為兩造所不爭執（見本院卷第257至25
    8頁），是上開事實均堪認定。
四、上訴人主張得依民法第367條規定請求被上訴人給付系爭貨
    款等情，為被上訴人所否認，並以前詞置辯，是本院應審酌
    者厥為：兩造是否合意以退還上訴人所收佣金美金7萬元抵
    充被上訴人應付系爭貨款？茲析述如下：
　㈠查上訴人曾介紹紐西蘭客戶TGV向被上訴人購買口罩，出貨至
    印尼、馬來西亞及英國，被上訴人有於109年5月29日匯款11
    萬1,859.53美金入上訴人帳戶以支付系爭口罩佣金，有支付
    佣金之彰化銀行活期性存款明細查詢（見原審卷第71頁）可
    稽，且為兩造所不爭執（見本院卷第257頁），嗣出貨至英
    國部分因故取消訂單，造成被上訴人損失（見原審卷第73至
    77頁），核先敘明。
　㈡被上訴人抗辯上訴人同意退還已收受口罩佣金美金7萬元予被
    上訴人並以扣除被上訴人應付系爭貨款方式沖抵等情，固為
    上訴人所否認，然查被上訴人上開抗辯有其提出上訴人法定
    代理人張翔維同意以七萬美金的佣金退回抵置物盒訂單一月
    五日匯款的流程說明（見原審卷第85頁），暨所附上訴人法
    定代理人張翔維（Aaron Chang）、上訴人公司員工Winny與
    被上訴人公司員工Cheery Chen（陳玲）及Jenny間之電子郵
    件為證（見原審卷第87至105頁、第137至149頁），上訴人
    對上開電子郵件形式真正均不爭執(原審卷166頁、本院卷第
    258頁）。審諸其中被上訴人員工Cheery Chen（陳玲）於10
    9年12月29日發電子郵件予上訴人法定代理人張翔維（Aaron
     Chang）及Winny，內容略為：附上被上訴人於1月5日將要
    付款的明細，並稱：「有些該扣的費用，我們也需要扣除，
    所有細節，請參考附檔資料。另外有關口罩佣金退回的部分
    ，請查看下面列出的所有明細及附件提供的資料」（見原審
    卷第87至89頁），再於100年1月5日上午10時27分發電子郵
    件予上訴人公司員工Winny、法定代理人張翔維，稱：「有
    關1/5號的付款明細，請查看附件表格，裡面有所有的付款
    及扣款明細，請查看！今天會按附件表格的金額付款」等語
    ，該附件扣款明細最後一項為「2020年口罩佣金退回＄70,00
    0」，並記載「1/5實際付款費用＄143,404.864」，最下方更
    載明「口罩2021年一共扣款US＄153662.3，在已出貨的QVC訂
    單中扣除US＄111849.53，此次先扣US＄70000，下次尾款扣除
    US＄41849.53，餘下的US＄41812.77在今年其他訂單中扣除」
    （見原審卷第97至99頁），上訴人法定代理人張翔維於同日
    下午1時55分回覆：「謝謝你的郵件，我剛剛有跟黃姐溝通
    過，基於大家都是互相配合合作的關係，我們也知道大家一
    起配合會有1＋1大於2的成效，今年是一個起起伏伏的一年，
    這次的貨款我會一起幫忙，但是在基於我們只有7萬美金的
    賠款之下，加上我們在接這個訂單的時候並不知道會有這樣
    的一個條款，如果有先通知，我們也會提早先做好準備，我
    們也沒有在口罩生意上面有任何獲利，所以等於說我們還必
    須先支付這些費用，這些費用對於我們來說真的會是壓死我
    們公司的最後一根稻草，我希望這件事情也就在這邊劃下一
    個句點。…為了之後KLIX和UNION SUCCESS之後的一年大家一
    起努力，我希望這個口罩的款項就在這邊為止，我們一起在
    明年再把今年的損失一起賺回來，如果沒有問題，就以此封
    郵件為準」等語（見原審卷第97頁），而認因上訴人已於上
    開110年1月5日下午1時55分回覆同意扣抵US＄70000，被上訴
    人隨即於當天下午2時49分扣抵US＄70000之後匯款US＄143404
    .86（見原審卷第101頁），上訴人嗣於被上訴人匯款後再於
    同日晚間7時24分發電子郵件予被上訴人法定代理人黃允貞
    （Jenny）稱：「如我今天跟你所說，我是真心想跟你一起
    解決這個問題，之後再一起把錢賺回來，我最多就是suppor
    t這7萬美金，接下來也請幫忙再將後面的尾款足額付款」等
    語（見原審卷第103頁），是依一般常情，上訴人既就被上
    訴人之前扣抵7萬美元之匯款未表示異議，反而回覆稱「所
    以我就是SUPPORT這7萬美元」，足認上訴人應已同意以退還
    上訴人所收佣金美金7萬元抵充被上訴人應付系爭貨款。再
    參以被上訴人員工Cheery Chen（陳玲）前開110年1月5日上
    午10時27分之電子郵件附件已明確記載「口罩2021年一共扣
    款US$153662.3，在已出貨的QVC訂單中扣除US$111849.53，
    此次先扣US$70000，下次尾款扣除US$41849.53，餘下的US$
    41812.77在今年其他訂單中扣除」等語（見原審卷第99頁）
    ，益見上訴人前開1月5日兩封電子郵件之意為同意以美金7
    萬元佣金扣除被上訴人應付貨款，否則何以對扣款7萬美元
    並未表示異議，而稱就是SUPPORT這7萬美元，是上訴人上開
    電子郵件覆稱顯係對被上訴人前開電子郵件附件所列舉扣款
    方案就其中7萬美元同意扣款，然對於尚未扣款之剩餘美金4
    1849.53元、41812.77元兩筆金額均表示不同意，並表明其
    後各期尾款應足額付款，是以被上訴人事後並沒有扣抵，且
    其餘款項都已經全數結清，只有扣抵本件的美金7萬元（見
    原審卷第101頁、本院卷第306頁），則上訴人猶主張110年1
    月5日晚上7時24分電子郵件，被上訴人法代所記載的「我是
    SUPPORT這7萬美金」並非同意扣抵，而是指願意先給付貨款
    7萬美金給大陸寧波立芙居公司（下稱立芙居公司）的供貨
    廠商，也願意在之後新合作的訂單中，讓利給被上訴人公司
    云云，尚無足採，況依立芙居於基隆地院起訴狀是請求8602
    8.4美元（見本院卷第209頁），此與上訴人所主張先給付貨
    款給立芙居公司的美金7萬元，兩者顯不相符，上訴人復自
    承與立芙居在該案訴訟中和解之前並沒有先行支付美金7萬
    元，卻跟被上訴人講已經付了7萬元美金，只是要給被上訴
    人壓力等語明確（見本院卷第306頁），是憑此益見上訴人
    此部分之主張顯與事實不符，應不可採。
　㈢又上訴人雖抗辯口罩交易之佣金美金7萬元為張翔維個人所收
    取，不能與上訴人對被上訴人之貨款債權抵銷等語，然系爭
    佣金係匯入上訴人公司帳戶，並非匯入其負責人張翔維個人
    帳戶，所辯已難採信，縱依上訴人之主張，張翔維既於110
    年1月間以電子郵件表示前開信函內容，足認其本人同意將
    口罩佣金美金7萬元退予被上訴人，且就被上訴人表示欲以
    該筆金額扣抵貨款，亦以上訴人公司代表人資格表示同意，
    業如前述，則上訴人前開所辯亦無可採。綜上，已堪認定被
    上訴人與上訴人協議以兩造間另行合作之口罩交易中上訴人
    所收之佣金美金7萬元退還被上訴人並用以扣抵上訴人對於
    被上訴人之系爭貨款債權。查被上訴人於110年1月5日匯款
    美金143,404.86元予上訴人，有彰化銀行活期性存款明細查
    詢1紙在卷可憑（見原審卷第101頁），核與前述被上訴人員
    工Cheery Chen（陳玲）110年1月5日電子郵件附件中所載金
    額相符（見原審卷第99頁），足認兩造於110年1月5日之時
    對於被上訴人應給付貨款扣除前開佣金美金7萬美金後，金
    額為美金143,404.864元並無爭議，且已全數給付完畢。是
    以，上訴人對被上訴人並無美金7萬元之貨款債權可資請求
    ，其本件請求，即屬無據。至被上訴人另舉其事後於110年1
    月8日、110年2月24日電子郵件(見原審卷第105頁、本院卷
    第237頁)，均曾表示不同意扣款7萬美元云云，惟此僅其於1
    10年1月5日同意扣款7萬美元後，事後反悔之舉，自不足為
    上訴人有利之認定，附此敘明。
五、綜上所述，上訴人依民法第367條規定規定，請求被上訴人
    給付貨款美金7萬元及自110年3月25日起至清償日止，按週
    年利率5%計算之利息，為無理由，應予駁回。上訴人之訴既
    經駁回，其假執行之聲請失其依據，應併予駁回。原審為上
    訴人敗訴之判決，並駁回其假執行之聲請，並無不合。上訴
    論旨指摘原判決不當，求予廢棄改判，為無理由，應駁回上
    訴。
六、本件事證已臻明確，上訴人雖聲請傳喚上訴人之股東林柏宏
    到庭為證，然林柏宏為上訴人之股東兼監察人，有公司變更
    登記表可稽（見本院卷第313頁），與上訴人利害關係攸關
    ，所證自難免有偏頗之虞，自無傳喚之必要。又兩造其餘攻
    擊或防禦方法及所用之證據，經本院斟酌後，認為均不足以
    影響本判決之結果，爰不逐一論列，附此敘明。
七、據上論結，本件上訴為無理由，依民事訴訟法第449條第1項
　　、第78條，判決如主文。　　　　　 
中　　華　　民　　國　　111 　年　　11　　月　　16　　日
                  民事第十六庭  
                      審判長法  官  朱耀平
                            法  官  王唯怡
                            法  官  呂明坤
正本係照原本作成。
如不服本判決，應於收受送達後20日內向本院提出上訴書狀，其
未表明上訴理由者，應於提出上訴後20日內向本院補提理由書狀
（均須按他造當事人之人數附繕本）上訴時應提出委任律師或具
有律師資格之人之委任狀；委任有律師資格者，另應附具律師資
格證書及釋明委任人與受任人有民事訴訟法第466條之1第1項但
書或第2項所定關係之釋明文書影本。如委任律師提起上訴者，
應一併繳納上訴審裁判費。
中　　華　　民　　國　　111 　年　　11　　月　　16　　日

　　　　　　　　　　　　  　書記官   張淑芳